【裁判字號】    98,上訴,4354
【裁判日期】    981208
【裁判案由】    毒品危害防制條例
【裁判全文】
臺灣高等法院刑事判決                98年度上訴字第4354號
上  訴  人
即  被  告  甲○○
                    國民
上列上訴人因違反毒品危害防制條例案件，不服臺灣基隆地方法
院98年度訴字第757號，中華民國98年8月27日第一審判決（起訴
案號：臺灣基隆地方法院檢察署98年度毒偵字第886號），提起
上訴，本院判決如下：
    主  文
上訴駁回。
    理  由
一、依刑事訴訟法第350條、第361條、第362條、第367條規定，
    不服地方法院之第一審判決而上訴者，須提出上訴書狀，並
    應敘明具體理由，為上訴必備之程式；其所提出之書狀未敘
    述上訴理由，或僅曾以言詞陳述上訴理由者，均應於上訴期
    間屆滿後20日內補提理由書於第一審法院。第一審法院經形
    式審查，認逾期未補提上訴理由者，應定期間先命補正；逾
    期未補正者，為上訴不合法律上之程式，應以裁定駁回。倘
    已提出上訴理由，但所提非屬具體理由者，則由第二審法院
    以上訴不合法律上之程式，判決駁回。而所謂具體理由，必
    係依據卷內既有訴訟資料或提出新事證，指摘或表明第一審
    判決有何採證認事、用法或量刑等足以影響判決本旨之不當
    或違法，而構成應予撤銷之具體事由，始克當之（例如：依
    憑證據法則具體指出所採證據何以不具證據能力，或依憑卷
    證資料，明確指出所為證據證明力之判斷如何違背經驗、論
    理法則）；倘僅泛言原判決認定事實錯誤、違背法令、量刑
    失之過重過輕微，而未依上揭意旨指出具體事由，或形式上
    雖已指出具體事由，然該事由縱使屬實，亦不足以認為原判
    決有何不當或違法者（例如：對不具有調查必要性之證據，
    法院未依聲請調查亦未說明理由，或援用證據不當，但除去
    該證據仍應為同一事實之認定），皆難謂係具體理由，俾與
    第二審上訴制度旨在請求第二審法院撤銷、變更第一審不當
    或違法之判決，以實現個案救濟之立法目的相契合，並節制
    濫行上訴（最高法院97年度台上字第892號判決參照）。又
    第二審法院認為上訴書狀未敘述理由，依刑事訴訟法第367
    條但書規定，始應定期間命其補正。如認上訴書狀已敘述理
    由，但其理由非屬具體，其所為上訴，即不符上訴之法定要
    件，自得逕行判決駁回，無定期命補正問題（最高法院97年
    度台上字第3599號判決參照）。
二、本件原審經審理結果，認為上訴人即被告甲○○前因施用毒
    品案件，經觀察、勒戒後，因認有繼續施用毒品之傾向，經
    強制戒治後，於民國89年6月2日因停止戒治出監，期滿未經
    撤銷停止戒治，於90年1月17日執行完畢，並經臺灣板橋地
    方法院以90年度簡字第49號判決判處免刑及臺灣板橋地方法
    院檢察署檢察官以89年度毒偵字第6907號、90年度毒偵字第
    523號不起訴處分；次因於強制戒治執行完畢後5年內再度施
    用毒品案件，經臺灣板橋地方法院以92年度毒聲字第1107號
    裁定令入戒治處所強制戒治，於93年1月9日因法律修正釋放
    而未執行完畢，並因同案經前開檢察署檢察官以91年度毒偵
    字第3626號提起公訴，臺灣板橋地方法院以92年度訴字第14
    18號判決判處有期徒刑10月、6月，應執行有期徒刑1年2月
    確定；復因施用第一、二級毒品案件，經臺灣板橋地方法院
    以94年度訴字第836號判決判處有期徒刑1年、8月，應執行
    有期徒刑1年6月確定，再由臺灣板橋地方法院依據中華民國
    96年罪犯減刑條例之規定，就上開94年度訴字第836號判決
    所科之刑，以96年度聲字第2805號裁定減刑為有期徒刑6月
    、4月，應執行有期徒刑9月確定，與前揭92年度訴字第1418
    號判決所科之刑接續執行，於96年5月4日假釋出監，期滿未
    經撤銷假釋，未執行之刑以已執行論，於96年7月17日（起
    訴書誤載為「95年10月17日」）執行完畢。詎甲○○仍未戒
    除毒癮惡習，於98年4月29日下午3時許，在位於臺北市○○
    區○○街27巷6號2樓之友人住處，以將第一級毒品海洛因摻
    入香菸內點燃吸食之方式，施用第一級毒品；復另行起意，
    於上開時、地，以將第二級毒品安非他命放置於吸食器內，
    下以火燒烤後，吸食所生煙霧之方式，施用第二級毒品。嗣
    其於同日晚間6時10分許，在上址為警執行搜索查獲，並扣
    得其持有之第一級毒品海洛因1包（淨重0.045公克，驗餘淨
    重0.0185公克）、第二級毒品安非他命1包（毛重3.3公克）
    及其所有預備供持有第一級毒品犯罪所用之分裝袋22只、供
    施用第一、二級毒品犯罪所用之鏟子2支、供施用第二級毒
    品犯罪所用之吸食器1組、酒精燈1只，另經警採集其尿液檢
    體送驗後，始悉上情等情。係以上開事實，業據被告於偵查
    及原審審理時坦承不諱，且被告為警查獲後，採集之尿液檢
    體經送臺灣尖端先進生技醫藥股份有限公司檢驗，確呈海洛
    因代謝物嗎啡、可待因及安非他命類之陽性檢驗結果，此有
    該公司98年5月8日出具之濫用藥物檢驗報告及基隆市警察局
    第三分局偵辦毒品案件尿液檢體對照表附卷可稽，又查獲之
    白色粉末（淨重0.045公克，其中0.0265公克經鑑定用罄，
    驗餘淨重0.0185公克）及透明結晶體（毛重3.3公克），經
    鑑定及初步鑑驗後，分別含有第一級毒品海洛因及第二級毒
    品安非他命之成分，此有交通部民用航空局航空醫務中心98
    年6月18日航藥鑑字第0983011號毒品鑑定書及基隆市警察局
    第三分局偵查隊查獲涉嫌毒品危害防制條例毒品初步鑑驗報
    告單、初步鑑驗結果照片供參，並有查獲現場照片在卷可稽
    ，另有吸食器1組、鏟子2支、酒精燈1只及分裝袋22只扣案
    為佐，足認被告之自白與事實相符，因認本件事證明確，其
    犯行足堪認定，爰於告知簡式審判程序之旨，並聽取當事人
    意見後，裁定進行簡式審判程序，判決被告施用第一級毒品
    ，累犯，處有期徒刑8月，及為相關沒收之宣告；又施用第
    二級毒品，累犯，處有期徒刑4月，及為相關沒收之宣告。
    並就主刑部分定應執行有期徒刑10月，經核並無違誤。上訴
    意旨略以：原審判決應執行有期徒刑10月，顯然過重，爰請
    求伊個人家庭因素，從輕發落，令伊得以分期易科罰金或服
    勞役云云。惟查：量刑之輕重，係屬事實審法院得依職權自
    由裁量之事項，茍於量刑時，已依行為人之責任為基礎，並
    斟酌刑法第57條各款所列情狀，而未逾越法定範圍，又未濫
    用其職權，即不得遽指為違法。本件原判決於量刑時，已依
    上揭規定，審酌上訴人經觀察、勒戒及強制戒治，並經刑罰
    矯治後，竟未戒除毒癮之惡習，而再三施用毒品，顯認缺乏
    戒斷決心，然其所為僅屬戕害自身之行為，未侵犯其他法益
    ，且於偵查及原審審理時坦認犯行，犯後態度尚屬良好等一
    切情狀，予以綜合考量後，科刑如前所述，並未逾越法定刑
    度，亦未濫用自由裁量之權限，刑度亦屬妥適，核無不當或
    違法之情形。至上訴人請求就量處之徒刑易科罰金乙節，按
    數罪併罰中之一罪，依刑法規定得易科罰金，若因與不得易
    科之他罪併合處罰結果而不得易科罰金時，原所易科部分所
    處之刑，自亦無庸為易科折算標準之記載（最高法院83年台
    抗字第133號判決意旨參照），本件上訴人所犯施用第一級
    毒品、第二級毒品之犯行，各經原審量處有期徒刑8月、4月
    ，並定應執行有期徒刑10月，依刑法第41條第1項之規定，
    上訴所犯施用第二級毒品罪部分，固得易科罰金，然因與不
    得易科之施用第一級毒品罪所處之刑合併定應執行之刑結果
    ，已不得易科罰金，上訴人請求就前開犯行所定應執行有期
    徒刑10月易科罰金，於法未合。又本案既不得易科罰金，則
    上訴人請求分期繳付罰金或易服勞役云云，亦屬無從准許。
    從而，上訴人上訴意旨僅請求從輕量刑，令其得分期易科罰
    金或易服勞役，惟未依憑卷證資料，明確指出原審所為證據
    證明力之判斷如何違背經驗、論理法則，或提出新事證，指
    摘或表明原審有何採證認事、用法或量刑等足以影響判決本
    旨之不當或違法，揆諸上開說明，尚難謂已敘明具體理由。
    本件上訴不合法律上之程式，爰不經言詞辯論，逕以判決駁
    回。
據上論斷，應依刑事訴訟法第367條前段、第372條，判決如主文
。
中    華    民    國    98    年    12    月    8     日
                  刑事第七庭  審判長法  官   陳晴教
                                    法  官   楊智勝
                                    法  官   游紅桃
以上正本證明與原本無異。
施用第二級毒品部分不得上訴。
施用第一級毒品部分如不服本判決，應於收受送達後10日內向本
院提出上訴書狀，其未敘述上訴之理由者並得於提起上訴後10日
內向本院補提理由書（均須按他造當事人之人數附繕本）「切勿
逕送上級法院」。
                                    書記官   戴伯勳
中    華    民    國    98    年    12    月    10    日


司法院資訊處製作；財團法人民間司法改革基金會備份。
